臺灣高等法院刑事判決
109年度交上易字第322號
上  訴  人  臺灣士林地方檢察署檢察官
被      告  周文顧



上列上訴人因被告過失傷害案件，不服臺灣士林地方法院109年
度交易字第30號，中華民國109年7月14日第一審判決（起訴案號
：臺灣士林地方檢察署108年度偵字第17889號），提起上訴，本
院判決如下：
    主  文
上訴駁回。
    事  實
一、甲○○之普通重型機車駕駛執照業經吊銷，竟仍於民國108年9
     月22日下午5 時45分（起訴書誤載為55分）許，騎乘車牌
    號碼000-000 號普通重型機車搭載李素香，自臺北市士林區
    延平北路5 段163 巷巷口由北往南方向起駛，本應注意起駛
    前應注意前後左右有無車輛，並應讓行進中之車輛優先通行
    ，而依當時情形天候晴、有暮光、路面為柏油鋪裝、乾燥、
    無缺陷、道路無障礙物且視距良好，並無不能注意之情事，
    竟疏未注意及此而貿然起駛，適乙○○（所涉過失傷害罪嫌業
    經檢察官為不起訴處分確定）騎乘車牌號碼000-0000號普通
    重型機車沿同路段由北往南方向直行行駛，見甲○○突然起駛
    於前而閃避不及，所騎機車前車頭與甲○○機車左側車身發生
    碰撞而人車倒地，因而受有11-12 （起訴書誤載為1-12）胸
    椎楔狀壓迫閉鎖性骨折、腹部鈍挫傷、肩頸、下背扭傷及右
    下肢擦挫傷等傷害。甲○○肇事後，於未被有偵查犯罪職權之
    公務員發覺前，即主動向據報前來處理車禍之臺北市政府警
    察局交通警察大隊士林分隊警員黃昶睿當場承認為肇事人，
    並表示願意接受裁判。
二、案經乙○○及其法定代理人彭莉雅（乙○○於案發時已年滿18歲
    ，然尚未成年）訴由臺北市政府警察局士林分局報告臺灣士
    林地方檢察署檢察官偵查起訴。
    理  由
壹、證據能力部分：
一、按監視系統所錄取之畫面，全憑機械力拍攝，與翻拍之照片
    ，均非人為操作，未伴有人之主觀意見在內，自有證據能力
    ，最高法院99年度台上字第3304號判決意旨同此見解，其證
    據能力之有無，應視取證是否違法、有無經偽、變造而定。
    查卷附案發處路口監視器畫面光碟，係警員偵辦本案時，依
    監視器調閱之相關規定調取，核無取證違法之情形，且原審
    勘驗該畫面時，被告自承影片中之車牌號碼000-000 號肇事
    普通重型機車，為其騎乘之車輛無誤（見原審109 年度交易
    字第30號卷【下稱原審卷】第59頁），復經原審勘驗結果，
    顯示該車與車牌號碼000-0000號普通重型機車發生車禍（詳
    後述），可知該畫面確為被告肇事之經過，且前揭勘驗結果
    顯示在場各車輛之移動流暢，未出現畫面跳耀、人車動作異
    常、漆黑、空白或模糊等情事，有原審勘驗所翻拍之照片在
    卷可查（見原審卷第69-103頁），足徵該影片未經偽造或變
    造，揆諸前開說明，前揭路口監視器畫面光碟自有證據能力
    ，被告於原審徒以：我用我人頭發誓，真正發生車禍當下畫
    面絕對不是這樣，當時我有看左邊1 輛機車都沒有，剛剛畫
    面卻出現很多輛機車云云，而指摘監視器畫面遭竄改（見原
    審卷第59頁），然未說明影片如何遭竄改及相關論據，自非
    可採。
二、除上開證據外，本案據以認定被告犯罪之供述證據，有關被
    告以外之人於審判外之陳述部分，被告於原審表示同意做為
    證據（見原審卷第57頁），公訴人亦未就證據能力部分表示
    爭執，復經原審審酌認該等證據之作成無違法、不當或顯不
    可信之情況，而非供述證據亦非公務員違背法定程序所取得
    ，依刑事訴訟法第159 條之5 、第158 條之4 反面解釋，均
    有證據能力。
貳、實體部分：
一、被告甲○○經合法傳喚未到庭，然據其於原審坦承於上開時間
    、地點，與告訴人乙○○發生行車事故之事實，惟矢口否認有
    何過失傷害之犯行，辯稱：其他車輛都停在我左邊停等紅燈
    ，那些車停下來的位置，跟我開始移動的地方有一段距離，
    我是慢慢騎過去，我左邊除了沒有告訴人的車子外，也沒有
    其他行進中的機車，我騎到中間快要過去時，告訴人才飛快
    的撞過來，且告訴人沒有踩剎車，地上沒有剎車痕，撞了我
    以後告訴人身體及車子分別往左及往右噴飛10尺，撞擊力道
    很大，所以我認為告訴人的車速很快最少有時速80公里，我
    沒有過失，且我自己也受傷，我載的人也受傷，並傷很重云
    云。
二、經查：
  ㈠被告於108 年9 月22日下午5 時45分許，騎乘車牌號碼000-0
    00 號普通重型機車搭載李素香，自臺北市士林區延平北路5
     段163 巷巷口由北往南方向起駛，適告訴人騎乘車牌號碼0
    00-0000號普通重型機車，沿同路段由北往南方向直行行駛
    ，所騎乘機車之前車頭與被告機車左側車身發生碰撞而人車
    倒地，因而受有11-12 胸椎楔狀壓迫閉鎖性骨折、腹部鈍挫
    傷、肩頸、下背扭傷及右下肢擦挫傷等傷害等情，此為被告
    所不爭執（見原審卷第56-57 頁），核與證人即告訴人於警
    詢及偵查中之證述相符（見臺灣士林地方檢察署108 年度偵
    字第17889 號卷【下稱偵卷】第53、97頁），並有臺北市立
    萬芳醫院108 年9 月28日診斷證明書、新光吳火獅紀念醫院
    108 年9 月22日診斷證明書、道路交通事故現場圖、道路交
    通事故補充資料表、道路交通事故調查報告表㈠、㈡、現場及
    車損照片12張在卷可查（見偵卷第33-35 、47-49 、55-57 
    、77-82 頁），前開事實，首堪認定。起訴書將案發時間誤
    載為「55分」，傷勢則誤載為「1-12」胸椎楔狀壓迫閉鎖性
    骨折，應予更正。
  ㈡證人即告訴人於警詢及偵查均證稱：我沿延平北路由北往南
    第1 車道（按：即內側車道）直行，過路口時是綠燈，但在
    過停止線以後，被告突然衝出來直接往內切，導致我前車頭
    和對方機車碰撞等語（見偵卷第53、97頁），另案發處路口
    監視器畫經本院勘驗，結果顯示該處設有斑馬線、車輛停止
    線及紅綠燈號誌（惟未拍攝到燈號），被告機車原係在停止
    線後方外側車道停等，後座搭載身穿紅衣之李素香，嗣當日
    下午5 時45分（以下時、分均同，均省略）41秒許，被告開
    始騎車移動，而告訴人機車則於42秒出現於畫面左側（尚在
    車輛停止線前方），與被告同向直行行駛於內側車道，告訴
    人機車旁另有3 輛機車一同行駛，包含告訴人在內之4 輛機
    車均無停止行進或減速，嗣44秒許被告機車切入內側車道，
    同秒包含告訴人機車在內之4 輛機車亦穿過車輛停止線，隨
    後於45秒許，被告機車左側車身與告訴人機車車頭發生碰撞
    ，其他機車見狀始停止行進，被告騎乘之機車與告訴人因而
    倒於內側車道，告訴人之機車則倒於對向車道，有原審109
    年6 月23日勘驗筆錄及翻拍照片36張在卷可查（見原審卷第
    58-59 、69-103頁），被告機車既於41秒起駛並於44秒切入
    內側車道，隨即於45秒與當時直行之告訴人機車發生撞擊，
    核與告訴人所指被告機車突然衝出來往內切等節相符，足徵
    告訴人所述前情，應堪採信。
  ㈢按汽車（包含機車）起駛前應顯示方向燈，注意前後左右有
    無障礙或車輛行人，並應讓行進中之車輛行人優先通行，道
    路交通安全規則第89條第1 項第7 款定有明文。被告起駛切
    入內側車道後，即與直行之告訴人機車發生撞擊，顯未注意
    並禮讓左後方直行之告訴人機車先行，已違反前揭規定甚明
    ，且當時情形天候晴、有暮光、路面為柏油鋪裝、乾燥、無
    缺陷、道路無障礙物且視距良好等情，於道路交通事故調查
    報告表㈠記載甚明（見偵卷第55頁），足徵被告當時並無不
    能注意之情事，竟疏未注意禮讓人車而貿然起駛，致告訴人
    閃避不及撞擊而人車倒地，是被告之駕駛行為具有過失至為
    灼然。再告訴人確因上開車禍而受有前揭傷害，被告之過失
    行為與告訴人所受傷害之結果間，顯具有相當因果關係。
  ㈣被告雖辯稱當時其他車輛都停等紅燈，僅有告訴人機車突然
    飛快撞過來，告訴人的身體及機車分別往左及往右噴飛10尺
    、地上沒有剎車痕，顯示告訴人最少時速80公里云云，然依
    本院勘驗結果及翻拍照片，雖未攝得燈號，然不論係告訴人
    機車所在車道或對向車道，當時車輛均往前通行，並無任何
    車輛在該處停等，且當時除告訴人外，另有3 輛機車與告訴
    人同時行駛於內側車道，有原審109 年6 月23日勘驗筆錄及
    翻拍照片36張在卷可查（見原審卷第58-59 、69-103頁），
    被告辯稱僅有告訴人機車突然撞過來，其餘車輛則停等紅燈
    云云，顯與事實不符。又案發處速限為時速50公里等情，有
    道路交通事故調查報告表㈠在卷可佐（見偵卷第55頁），證
    人即告訴人於警詢、偵查則均證稱：我是依規定速限行駛，
    時速50公里等語（見偵卷第53、97頁），而否認有超速行駛
    之情，衡以兩車發生撞擊，可能發生人車彈飛之距離，除兩
    車車速外，亦受人車重量、地面磨擦力、撞擊角度、周遭地
    上物等多重影響，未必能以彈飛距離逕行論斷兩車車速，況
    依本案警員繪製之現場圖所載，告訴人雖因送醫而無法得知
    倒地位置，然告訴人機車倒於對向車道，距離中間分隔島0.
    8 公尺，被告機車則倒於內側車道，距離中間分隔島0.6 公
    尺，有道路交通事故現場圖在卷可按（見偵卷第75頁），是
    兩車倒地後相距離僅有1.4 公尺，顯與被告所辯告訴人機車
    噴飛10尺云云不符，又依前勘驗結果可知被告於44秒切入內
    側車道，45秒時兩車發生撞擊，顯見當時告訴人並無足夠之
    時間剎車閃避，因而未見告訴人機車於地面留下剎車痕，實
    不違背常情，衡諸本案卷證亦無告訴人超速行駛之事證，被
    告前開辯解，均非可採。
  ㈤綜上所述，本案事證明確，被告過失傷害罪之犯行，應堪認
    定，其辯解均非可採，自應依法論科。
三、論罪科刑：
  ㈠按汽車駕駛人，無駕駛執照駕車、酒醉駕車、吸食毒品或迷
    幻藥駕車、行駛人行道或行經行人穿越道不依規定讓行人優
    先通行，因而致人受傷或死亡，依法應負刑事責任者，加重
    其刑至2 分之1 ，道路交通管理處罰條例第86條第1 項定有
    明文。查被告之普通重型機車駕駛執照業經吊銷等節，業經
    被告自承在卷（見原審卷第66頁），並有道路交通事故調查
    報告表㈡、M3監理駕籍資料查詢結果、機車駕駛人公路監理
    電子閘門查詢結果在卷可查（見偵卷第57、67頁、原審卷第
    17頁），被告仍騎乘機車致肇事，應負刑事責任，其行為自
    合乎道路交通管理處罰條例第86條第1 項所稱之汽車駕駛人
    「無駕駛執照駕車」之加重條件。是核被告所為，係犯道路
    交通管理處罰條例第86條第1 項、刑法第284 條前段之汽車
    駕駛人無駕駛執照駕車而犯過失傷害罪，並應依上開條例規
    定加重其法定本刑至2 分之1 。至公訴意旨雖漏未引用道路
    交通管理處罰條例第86條第1 項規定，惟業經原審審理程序
    時當庭諭知被告涉犯上開條文（見原審卷第55頁），無礙於
    被告防禦權之行使，爰依刑事訴訟法第300 條規定，變更起
    訴法條。
  ㈡按刑法第62條所謂自首，祇以犯人在其犯罪未發覺前，自行
    向該管公務員申告其犯罪事實，而接受裁判為已足，至於嗣
    後對於犯行有所辯解，乃辯護權之行使，不能據此即認其先
    前之自首失其效力，最高法院92年度台上字第7254號判決意
    旨同此見解。查被告肇事後，於未被有偵查犯罪職權之公務
    員發覺前，即主動向據報前來處理車禍之臺北市政府警察局
    交通警察大隊士林分隊警員黃昶睿當場承認為肇事人等情，
    有道路交通事故肇事人自首情形紀錄表附卷可參（見偵卷第
    61頁），足見被告係對於未發覺之罪承認肇事並接受裁判，
    被告嗣雖否認犯行，惟此要屬被告於刑事訴訟程序上行使辯
    護權之範疇，揆諸上開說明，仍認其符合自首要件，爰依刑
    法第62條前段規定減輕其刑，並與前揭加重事由先加後減。
四、原審認被告罪證明確，適用道路交通管理處罰條例第86條第
    1 項，刑法第284 條前段、第62條前段、第41條第1 項前段
    ，刑法施行法第1 條之1 第1 項之規定，及審酌被告騎車行
    駛於道路，本應謹慎注意、遵守交通安全規則，以維護其他
    用路人之安全，卻疏未注意即貿然起駛致生車禍事故，並造
    成告訴人受有前揭傷害，考量被告過失程度及所造成之損害
    ，暨被告迄今未與告訴人達成和解並賠償所受損害，再審酌
    被告於原審審理時，除未能坦承犯行外，並辯稱告訴人超速
    而試圖將車禍之發生歸咎他人，犯後態度難謂良好，及被告
    僅曾於86年間因賭博案件經法院判處罰金刑確定，有本院被
    告前案紀錄表在卷可查（見原審卷第11頁），該前案迄今已
    久，足徵被告素行尚可，兼衡被告自陳學歷為國中肄業之智
    識程度、已婚、無子女、現獨自居住、以打零工為生、如有
    工作的話，日薪新臺幣1,200 元（見原審卷第66頁）之生活
    狀況等一切情狀，量處有期徒刑3月，並諭知易科罰金之折
    算標準。經核原審認事用法並無違誤，量刑亦屬妥適，原判
    決應予維持。
五、檢察官上訴及循告訴人之請求提起上訴意旨略以：按刑法上
    量刑之標準，應以行為人之責任為基礎，並審酌一切情狀，
    尤應注意刑法第57條所列各款事項，為科刑輕重之標準，諸
    如犯罪之手段、犯罪行為人違反義務之程度、犯罪所生之危
    險、犯罪行為人犯罪後之態度，均應綜合考量; 又刑之量定
    ，固為實體法上賦予法院得為自由裁量之事項，但此項職權
    之行使，仍應受比例原則、平等原則、罪刑相當原則之支配
    ，審酌刑法第57條所列各款應行注意事項及一切情狀為之，
    使輕重得宜，罰當其罪，以符合法律授權之目的，此即所謂
    自由裁量權之內部界限，最高法院96年度台上字第2357號、
    97年度台上字第6874號判決意旨分別可資參照。經查: 被告
    犯後否認有過失，且迄今仍未與告訴人和解，原審僅判處有
    期徒刑3月，似嫌過輕云云。惟按量刑輕重，屬為裁判之法
    院得依職權自由裁量之事項，苟其量刑已以行為人之責任為
    基礎，並斟酌刑法第57條各款所列情狀，在法定刑度內，酌
    量科刑，無顯然失當或違反公平、比例及罪刑相當原則者，
    亦無偏執一端，致明顯失出失入情形，即不得指為違法。查
    原審判決已經詳細記載量刑審酌各項被告犯罪情節及犯罪後
    之態度等一切情狀，並予以綜合考量，在法定刑內科處其刑
    ，並未失之過輕或過重，尚屬妥適，況原審於量刑時已考量
    被告之過失程度及尚未達成和解之情事，徵諸被告所犯刑法
    第284條前段過失傷害罪之法定刑為「1年以下有期徒刑、拘
    役或10萬元以下罰金」，於依刑法第62條前段自首規定減輕
    後，量處被告有期徒刑3月，尚屬妥適，是檢察官執前開事
    由以原審量刑過輕云云為由提起上訴，為無理由，應予駁回
    。
六、被告經合法傳喚，無正當理由未到庭，爰不待其陳述逕行判
    決，併此敘明。
據上論斷，應依刑事訴訟法第368條、第371條，判決如主文。
本案經檢察官鄭龍照到庭執行職務。
中　　華　　民　　國　　109 　年　　12　　月　　16　　日
                  刑事第十六庭  審判長法　官  葉騰瑞
                                      法　官  陳芃宇
                                      法　官  莊明彰
以上正本證明與原本無異。
不得上訴。
                                      書記官  蘇佳賢
中　　華　　民　　國　　109 　年　　12　　月　　16　　日
附錄：本案論罪科刑法條全文　　　
道路交通管理處罰條例第86條第1 項：
汽車駕駛人，無駕駛執照駕車、酒醉駕車、吸食毒品或迷幻藥駕
車、行駛人行道或行經行人穿越道不依規定讓行人優先通行，因
而致人受傷或死亡，依法應負刑事責任者，加重其刑至二分之一
。
中華民國刑法第284 條
因過失傷害人者，處1 年以下有期徒刑、拘役或10萬元以下罰金
；致重傷者，處3年以下有期徒刑、拘役或30萬元以下罰金。